【裁判字號】    94,易,942
【裁判日期】    950831
【裁判案由】    毒品危害防制條例
【裁判全文】
臺灣高雄地方法院刑事判決               94年度易字第942號
公  訴  人  臺灣高雄地方法院檢察署檢察官
被      告  甲○○
                    鳳山市第一戶政事務所）
                    ）
上列被告因違反毒品危害防制條例案件，經檢察官提起公訴（93
年度毒偵字第3228號、第4147號、第7699號）及移送併辦（94年
度毒偵字第2903號），本院合議庭裁定由受命法官獨任進行簡式
審判程序，判決如下：
    主  文
甲○○連續施用第二級毒品，處有期徒刑柒月，扣案之甲基安非
他命伍包（驗後毛重合計為3.6 公克，含殘留甲基安非他命晶體
難以完全析離之空包裝袋伍個），以及殘留甲基安非他命晶體難
以完全析離之吸管貳支、吸食器貳個、黑色皮包壹個，均沒收銷
燬之；扣案之電燈泡壹個，沒收之。
    事  實
一、甲○○前於民國92年間因施用毒品案件，經本院以92年度毒
    聲字第5754號裁定送觀察、勒戒後，認有繼續施用毒品之傾
    向，經本院以92年度毒聲字第6227號裁定送戒治處所施以強
    制戒治，自92年10月16日開始執行強制戒治（其於92年10月
    16日至同年月30日仍在觀察、勒戒處所之收容期間計入戒治
    期間），嗣因強制戒治逾6 月，經評定已無繼續強制戒治之
    必要，而於93年5 月28日釋放出所，該部分施用毒品犯行並
    經臺灣高雄地方法院檢察署檢察官於93年6 月14日以93年度
    戒毒偵字第629 號為不起訴處分確定。詎甲○○猶未戒除毒
    癮，明知甲基安非他命及MDMA均為毒品危害防制條例第2 條
    第2 項第2 款公告列管之第二級毒品，不得持有及施用，竟
    於前揭觀察、勒戒及強制戒治執行完畢釋放後5 年內，復基
    於施用第二級毒品之概括犯意，自93年6 月17日8 時許起至
    94年2 月19日8 時許止，在其位於高雄縣鳳山市○○街28號
    之住處內，以將甲基安非他命置入玻璃球燒烤吸食產生煙霧
    之方式，以每天平均約2 個小時施用1 次之頻率，連續施用
    第二級毒品甲基安非他命多次。期間，其並承前同一施用第
    二級毒品之概括犯意，於93年7 月28日2 時15分許為警查獲
    後採尿前回溯72小時內之某時（扣除遭公權力拘束期間），
    在不詳地點，施用MDMA1 次。嗣於：（1）93 年6 月17日18
    時10分，在高雄市前鎮區鎮○○街395 巷30號，為警攔檢盤
    查時，當場查獲，並扣得第二級毒品甲基安非他命2 包（共
    計驗前毛重2.2 公克、驗後毛重2.1 公克）、電燈泡1 個、
    削尖塑膠吸管1 支、黑色小皮包1 個；（2）93 年7 月28日
    1 時40分，在高雄市三民區○○○路與自強一路口，為警攔
    檢盤查時，當場查獲，並扣得第二級毒品甲基安非他命2 包
    （分別為驗前毛重0.6 公克、驗後毛重0.5 公克及驗前毛重
    0. 8公克、驗後毛重0.7 公克）、塑膠吸管1 支、吸食器2
    個（起訴書誤載為1 個）；（3）93 年12月8 日9 時30分，
    在高雄市○○區○○路與河南路口，為警攔檢盤查時，當場
    查獲，並扣得第二級毒品甲基安非他命1 包（驗前毛重0.4
    公克、驗後毛重0.3 公克）；（4）94 年2 月19日20時10分
    ，在高雄市鼓山區○○○路與大榮街口，因其涉嫌與溫方瓊
    共同販賣第二級毒品甲基安非他命為警查獲，經其同意採尿
    送驗後，呈甲基安非他命陽性反應，而悉上情。
二、案經高雄市政府警察局苓雅分局、三民第一分局、左營分局
    、高雄市政府警察局保安大隊報告臺灣高雄地方法院檢察署
    檢察官偵查起訴。
    理  由
一、本件被告林萩程所犯係死刑、無期徒刑、最輕本刑為3 年以
    上有期徒刑以外之罪，其於準備程序中就被訴事實為有罪之
    陳述，經法官告知簡式審判程序之旨，並聽取公訴人、被告
    之意見後，本院合議庭認為適宜而裁定由受命法官獨任進行
    簡式審判程序，先予敘明。
二、上揭犯罪事實業據被告於本院審理時坦承不諱，並有犯罪事
    實所載供其施用毒品所用之物品扣案可佐，且其中扣案疑似
    甲基安非他命之白色晶體，經送高雄醫學大學附設中和醫院
    檢驗結果，確為甲基安非他命等情，有該院檢驗報告3 紙附
    卷可憑，另扣案之吸管2 支、吸食器2 個、黑色皮包1 個，
    經送高雄醫學大學附設中和紀念醫院檢驗結果，均呈甲基安
    非他命陽性反應等情，亦有該院檢驗報告數卷附卷可稽（見
    93 年 度毒偵字第4147號第20頁、第21頁，本院卷第22頁、
    第24頁），又被告4 度為警查獲所採集之尿液，經送高雄市
    立凱旋醫院檢驗結果，其中3 次呈甲基安非他命陽性反應，
    另1 次呈MDMA陽性反應等情，亦有該院濫用藥物尿液檢驗報
    告及尿液檢體編號與真實姓名對照表各4 份在卷可按。參以
    ，「依據Dispsition of Toxic Drugs and Chemicals in
    Man 一書第5 版記載，施用MDMA後3 天內，有使用劑量之65
    % 以MDMA原態自尿液排，7%以其代謝物MDA 排出，另依據M.
    Lanz等人發表於Electrophoresis （1997）之報告，針對2
    名口服MDMA劑量1.5mg/Kg之病人，經收集2 時小後之尿液，
    即可檢出MDMA成分，且從該文突得知，MDMA服用72小時後，
    可檢出之MDMA量甚低」，亦據行政院衛生署管制藥品管理局
    於92年2 月13日檢管字第0920000964號函釋明確，有該函文
    乙份附卷可憑，堪認被告於93年7 月28日2 時15分許為警查
    獲後採尿前回溯72小時內之某時（扣除遭公權力拘束期間）
    ，在不詳地點，確有施用MDMA1 次。綜上證據，足見被告自
    白，核與事實相符。從而，本案事證明確，被告犯行，堪予
    認定。
三、按甲基安非他命及MDMA均係毒品危害防制條例第2 條第2 項
    第2 款所定之第二級毒品，不得持有及施用。次按，犯毒品
    危害防制條例第10條施用第二級毒品之罪者，檢察官應聲請
    法院裁定令被告入勒戒處所觀察、勒戒；經觀察、勒戒後，
    認無繼續施用毒品傾向者，檢察官應為不起訴處分，如有繼
    續施用毒品傾向者，檢察官應聲請法院裁定令入戒治處所強
    制戒治，其期間為6 個月以上，至無繼續強制戒治之必要為
    止，最長不得逾1 年，於強制戒治期滿，應即釋放，由檢察
    官為不起訴處分；觀察、勒戒或強制戒治執行完畢釋放後，
    5 年內再犯第10條之罪，檢察官應依法追訴，此觀諸毒品危
    害防制條例第20條第1 項、第2 項、第23條第1 項、第2項
    規定自明。又按，依同條例第35條第1 項第1 款之規定，於
    中華民國92年6 月6 日本條例修正施行（即93年1 月9 日修
    正公佈施行）前繫屬之施用毒品案件，於修正施行後，適用
    修正後之規定，且觀察、勒戒及強制戒治中之案件，適用修
    正後觀察、勒戒及強制戒治之規定。查被告前92年間因施用
    毒品案件，經本院以92年度毒聲字第5754號裁定送觀察、勒
    戒後，認有繼續施用毒品之傾向，經本院以92年度毒聲字第
    6227號裁定送戒治處所施以強制戒治，自92年10月16日開始
    執行強制戒治（其於92年10月16日至同年月30日仍在觀察、
    勒戒處所之收容期間計入戒治期間），期間，現行之毒品危
    害防制條例於93年1 月9 日公布施行後，依新法第20條第2
    項規定，因其強制戒治逾6 月，經評定已無繼續強制戒治之
    必要，而於93年5 月28日釋放出所，該部分施用毒品犯行並
    經臺灣高雄地方法院檢察署檢察官於93年6 月14日以93年度
    戒毒偵字第629 號為不起訴處分確定，此有卷附臺灣高等法
    院被告前案紀錄表、臺灣高雄地方法院檢察署刑案資料查註
    紀錄表、全國施用毒品案件紀錄表及前開不起訴處分書各1
    份在卷可佐，足徵被告確於前開觀察、勒戒及強制戒治執行
    完畢釋放後，5 年內再犯本件毒品危害防制條例第10條施用
    第二級毒品之罪，揆諸前揭法條意旨，自應依法論科。
四、論罪科刑部分：
(一)是核被告所為，係犯毒品危害防制條例第10條第2 項之施用
    施用第二級毒品罪。其為施用而持有甲基安非他命及MDMA之
    低度行為，應為施用之高度行為所吸收，不另論罪。被告行
    為後，刑法第56條連續犯之規定，業於94年1 月7 日修正公
    布刪除，並於95年7 月1 日施行，則被告之犯行，因行為後
    新法業已刪除連續犯之規定，此刪除雖非犯罪構成要件之變
    更，但顯已影響行為人刑罰之法律效果，自屬法律有變更，
    依新法第2 條第1 項規定，比較新、舊法結果，仍應適用較
    有利於被告之行為時法律即舊法論以連續犯（最高法院95年
    第8 次刑事庭會議決議參照）。是以，被告先後施用甲基安
    非他命及MDMA之犯行，時間緊接，方法相同，觸犯構成要件
    相同之罪名，顯係基於概括之犯意反覆為之，應依修正前連
    續犯之規定論以一罪，並加重其刑。又起訴書雖未敘及被告
    自93年12月8 日11時25分許為警查獲後採尿前回溯72小時內
    某時（扣除遭公權力拘束期間）之後起至94年2 月19日8 時
    許止，另有施用甲基安非他命多次之犯行，惟該部分犯罪事
    實與已起訴經論罪部分既具有連續犯之裁判上一罪關係，即
    為起訴效力所及，本院自應併予審究。爰審酌被告前因施用
    毒品犯行，業經觀察、勒戒及強制戒治後，猶再施用毒品不
    輟，且多次為警查獲仍不斷再犯，顯見其毒癮非淺，施用毒
    品除戕害自身健康外，對社會秩序亦產生不良影響，並考量
    本件被告施用毒品之時間、頻率，以及犯後坦承犯行，尚知
    悔悟等一切情狀，量處如主文所示之刑，以示懲儆。
(二)末查，扣案之甲基安非他命5 包（驗前毛重合計為4 公克、
    驗後毛重合計為3.6 公克），係屬毒品危害防制條例第2 條
    所管制之第一級毒品，不論屬於犯人與否，應依同條例第18
    條第1 項前段規定，宣告沒收銷燬之；而上開裝有甲基安非
    他命之包裝袋5 個及扣案吸管2 支、吸食器2 個、黑色皮包
    1 個，均因殘留甲基安非他命晶體，難以完全析離，亦應依
    上揭規定，併予宣告沒收銷燬之。又按從刑附屬於主刑，除
    法律有特別規定者外，依主刑所適用之法律（最高法院95年
    第8 次刑事庭會議決議參照），尚無比較新舊法之問題。查
    扣案之電燈泡1 個，係被告所有供吸食甲基安非他命所用之
    物，亦據被告供承屬實（見本院卷第155 頁），應依刑法第
    38 條 第1 項第2 款之規定，宣告沒收之。
據上論斷，應依刑事訴訟法第273 條之1 第1 項、第299 條第1
項前段，毒品危害防制條例第10條第2 項、第18條第1 項前段，
刑法第11條、修正前刑法（下同）第56條、第38條第1 項第2款
，判決如主文。
本案經檢察官乙○○到庭執行職務。
中    華    民    國    95    年    8     月    31    日
                  刑事第十二庭  法  官  林書慧
以上正本證明與原本無異。
如不服本判決，應於判決送達後10日內，向本院提出上訴狀。
中    華    民    國    95    年    8     月    31    日
                                書記官  鍾錦祥
附錄本件論罪科刑法條：
施用第二級毒品者，處3 年以下有期徒刑。


司法院資訊處製作；財團法人民間司法改革基金會備份。
